臺灣屏東地方法院民事判決
111年度潮簡字第82號
原      告  林坤泰  

訴訟代理人  陳樹村律師
            周南宏律師
被      告  盧玉秋  


            盧嬿靖  
            盧許英仔
            盧偉菖  
上列當事人間請求拆屋還地事件，本院於民國111年5月26日言詞
辯論終結，判決如下：
　　主  文
一、被告應將坐落屏東縣○○鎮○○○段000000地號土地上，如附圖
    編號A之鐵皮屋予以拆除，並將占用土地騰空返還原告。
二、訴訟費用由被告連帶負擔。
三、本判決第一項得假執行。但被告如以新臺幣壹拾貳萬零柒佰
    伍拾元為原告預供擔保後，得免為假執行。
    事實及理由
壹、程序部分：
    按簡易訴訟之訴狀送達後，原告不得將原訴變更或追加他訴
    ，但請求之基礎事實同一者，不在此限。民事訴訟法第255
    條第1項但書第2款、第436條第2項各有明定。查原告起訴之
    請求嗣變更如下述（本院卷第5-6、91頁），核屬基礎事實
    同一之請求，於法有據。
貳、實體部分：
一、原告主張：原告為坐落屏東縣○○鎮○○○段0○○○0000000地號土
    地(下稱系爭土地)所有人，其上如附圖編號A之鐵皮屋(下稱
    系爭房屋)未辦保存登記，係訴外人盧明和向他人購買，於
    其死後由被告繼承而公同共有事實上處分權，系爭房屋未經
    原告同意屬無權占有系爭土地，爰依民法第767條第1項前、
    中段為請求，並聲明：如主文第1項所示。
二、被告則以：盧明和係向訴外人陳連桂簽訂讓渡契約書(下稱
    讓渡書)，購買220地號土地附近果樹及系爭房屋、地上權，
    然陳連桂非當時220地號土地所有人。被告公同共有系爭房
    屋事實上處分權，系爭房屋現作資材室，放置農具、肥料，
    有時除草以維護水土保持。原告不應將戶籍遷入系爭房屋及
    私自變更電費繳費人，先前雖想購買系爭土地而未果，希望
    原告將占用土地出售予被告，因系爭土地(分割自220-32地
    號土地)為墾丁國家公園第二種一般管制區宜林用地，禁止
    使用大型機具改變地形，且為山坡地，雨水沖刷常生土石流
    ，若拆除系爭房屋，目前維持水土保持之果樹、竹林皆遭移
    除，將致土壤崩塌等語，資為答辯，並聲明：原告之訴駁回
    。
三、兩造不爭執事項（本院卷第91頁反面，並依判決格式調整文
    字及順序）：
　㈠原告為系爭土地所有人。
　㈡被告繼承自盧明和，現公同共有系爭房屋事實上處分權。
四、得心證之理由：
  ㈠按所有人對於無權占有或侵奪其所有物者，得請求返還之；
    對於妨害其所有權者，得請求除去之；有妨害其所有權之虞
    者，得請求防止之。民法第767條第1項各有明文。次按以無
    權占有為原因，請求返還所有物之訴，被告對原告就其物有
    所有權存在之事實無爭執，而僅以非無權占有為抗辯者，原
    告於被告無權占有之事實，無舉證責任。被告應就其取得占
    有係有正當權源之事實證明之，如不能證明，則應認原告之
    請求為有理由（最高法院92年度台上字第312號判決意旨參
    照）。
  ㈡被告對系爭土地為原告所有並不否認，自須舉證系爭房屋為
    有權占有系爭土地。被告上詞，固提出讓渡書為證，惟觀讓
    渡書所呈，僅記載：陳連桂將220地號土地附近公有山林地
    讓與盧明和，並附帶地上物等文字（本院卷第52頁），顯不
    足證明盧明和有受讓系爭土地之地上權，況陳連桂非系爭土
    地所有人，為被告所不爭執，縱讓渡書前揭文字確指系爭房
    屋及占用土地，不生拘束原告之效力，難謂被告有何占有系
    爭土地之正當權源，自甚明灼。
  ㈢至被告辯稱拆除系爭房屋所生危害乙事，觀諸渠等提出墾丁
    國家公園管理處109年7月29日函雖載：220-32地號土地為第
    二種一般管制區宜林用地，禁止怪手等大型機具整地改變地
    形、地貌等文字（本院卷第95頁），然系爭土地早於108年8
    月26日即自220-32地號土地所分割，有土地登記謄本、異動
    索引可考（本院卷第86、88頁），則該函與系爭土地是否有
    關，已屬有疑。衡以現今工程技術已臻先進，即便原告請求
    拆除系爭房屋，亦不致對環境維護無從兼籌並顧，況被告所
    陳土壤崩坍一節，尚乏其據，俱非可採。
  ㈣另被告辯稱：原告擅將戶籍遷入系爭房屋及變更電費繳費人
    等語，仍核與原告本件請求無涉，不足採信。準此，被告既
    未就系爭房屋乃有權占有一節，舉證以實其說，原告請求被
    告拆除系爭房屋，於法有據。
五、綜上所述，原告依民法第767條第1項前、中段規定，請求如
    主文第1項所示，為有理由，應予准許。
六、本判決主文第1項部分，係適用簡易程序所為被告敗訴之判
    決，爰依民事訴訟法第389條第1項第3款規定依職權宣告假
    執行，並依同法第392條第2項規定諭知被告得供擔保後免為
    假執行。
七、本件事證已臻明確，兩造其餘攻擊、防禦方法及所提證據，
    核於判決結果不生影響，爰不一一論述，併此敘明。
八、訴訟費用負擔之依據：民事訴訟法第78條、第85條第2項。
中　　華　　民　　國　　111 　年　　6 　　月　　9　　日
                  潮州簡易庭  法　官　曾迪群
以上正本係照原本作成。
如不服本判決，應於送達後20日內，向本院提出上訴狀並表明上
訴理由，如於本判決宣示後送達前提起上訴者，應於判決送達後
20 日內補提上訴理由書（須附繕本）。如委任律師提起上訴者
，應一併繳納上訴審裁判費。
中　　華　　民　　國　　111 　年　　6 　　月　　9 　　日
                              書記官  薛雅云